臺灣嘉義地方法院民事判決
111年度訴字第154號
原      告  廖佩玉  
訴訟代理人  楊忠憲  

被      告  陳翹湘  
訴訟代理人  王勝彥律師
被      告  林坤生  
            蔡雅芬  
共      同
訴訟代理人  林德昇律師
            呂紫君律師
上列當事人間損害賠償事件，在民國111年8月4日言詞辯論終結
，本院判決如下：
    主  文
原告之訴駁回。
訴訟費用由原告負擔。
　  事實及理由
甲、程序方面：
一、訴狀送達後，原告不得將原訴變更或追加他訴，但擴張或減
    縮應受判決事項之聲明者，不在此限，民事訴訟法第255條
    第1項第3款有明文規定。本件原告於起訴時原聲明：被告應
    連帶給付原告新臺幣（下同）99萬元，及自起訴狀繕本送達
    隔日起至清償日止，按年息百分之5計算的利息。之後在訴
    訟進行中，於民國111年6月2日變更聲明為：⑴被告應連帶給
    付原告66萬元，及自起訴狀繕本送達隔日起至清償日止，按
    年息百分之5計算的利息。⑵被告林坤生、蔡雅芬應連帶給付
    原告33萬元，及自起訴狀繕本送達隔日起至清償日止，按年
    息百分之5計算的利息（見本院卷第179頁）。審核原告所為
    上開訴之變更，與上開規定相符，應予准許。
乙、實體方面：　　
一、原告主張：    　　
㈠、坐落嘉義市○○段○00地號土地及其上同段第2549建號建物即門
    牌號碼嘉義市○○路00巷00號8樓之1房屋（下合稱本件不動產
    ）是被告陳翹湘所有。被告陳翹湘在110年10月將本件不動
    產委託生豐不動產企業社（下稱生豐企業社）出售，生豐企
    業社負責人登記為被告林坤生，被告蔡雅芬是該公司員工，
    於網路刊登出售廣告，協助出售本件不動產。
㈡、原告經由網路看到本件不動產出售的廣告，經被告蔡雅芬帶
    領看屋後，因為符合原告需求，於是在110年10月13日，和
    生豐企業社簽訂不動產買賣斡旋契約書（下稱本件斡旋契約
    書），同時交付20萬元的本票作為買賣的定金。
㈢、被告蔡雅芬在110年10月17日以LINE通知原告，房屋買賣成交
    。原告於次日再度詢問，同樣被告知成交。但是，110年10
    月19日晩上，被告知有更高價碼的買方買下本件不動產，被
    告陳翹湘拒絕履行契約，生豐企業社要求原告放棄已經確認
    的購買契約。之後，原告多次與被告蔡雅芬、林坤生協商，
    要求仲介人員必須依法處理，並且透過嘉義縣消保官去函要
    求賠償，生豐企業社拒絕賠償。
㈣、生豐企業社人員，接受原告委託，代表原告購買本件不動產
    。但是，原告利益受損時，生豐企業社相關人員，卻不透過
    適當的法律程序要求被告陳翹湘出面處理。被告林坤生更在
    LINE的對話當中告知，因為被告陳翹湘與他們是朋友，所以
    在處理本件購屋糾紛的時候，以不要對簿公堂為原則。一直
    到現在，本件不動產不僅已經過戶，生豐企業社及仲介也沒
    有協助原告依照合約取得任何賠償，一昧袒護委賣的被告陳
    翹湘，損害本人的權益。所以依法提起本件訴訟，請求被告
    連帶賠償原告損失。
㈤、被告應連帶賠償原告66萬元：
　⒈被告應返還定金20萬元：
　⑴依照生豐企業社和被告陳翹湘簽訂的委託刊登帶看同意書（
    下稱本件委託同意書）第4條約定內容，被告陳翹湘有授權
    生豐企業社銷售本件不動產，且被告陳翹湘111年5月6日答
    辯狀也承認有委託生豐企業社出售本件不動產，所以生豐企
    業社是有權代理被告陳翹湘。
　⑵依據前開所述，原告有依本件斡旋契約書第4條約定，交付斡
    旋金20萬元給生豐企業社。而被告蔡雅芬有通知原告本件不
    動產已經成交，則被告蔡雅芬所告知的任何「成交與簽約」
    承諾，應該被視為被告陳翹湘授權的「合法承諾」。所以，
    依照本件斡旋契約書第6條第2款約定，原告交付斡旋金20萬
    元即充為定金。而如前所述，生豐企業社是有權代理被告陳
    翹湘，所以代表被告陳翹湘已經收受定金。
　⑶依據本件委託同意書第2條約定，簽約金為成交價格的10％，
    而本件斡旋契約書的買方承購價格為900萬元，而被告蔡雅
    芬以LINE告知原告成交，會通知簽約，且準備一成簽約金90
    萬元等語，可反推得知成交價確實是900萬元，並經委賣方
    的生豐企業社的員工被告蔡雅芬承認，房屋仲介買賣中，買
    方從來無權得知賣方的售價，因此，價金一致應在賣方或賣
    方代理人通知成交的那一刻，就已經是價金一致，所以本件
    賣方出價已經和買方（即原告）達到價金一致，依據民法第
    153條規定，雙方契約已經成立。
　⑷依照本件斡旋契約書第6條第3款約定、以及生豐企業社提供
    的委託銷售契約書範本第8條第4款約定，賣方遲延簽約或拒
    絕簽約交屋，就應加倍返還定金，所以賣方（即被告陳翹湘
    ）應返還原告20萬元。又被告林坤生、蔡雅芬是賣方的受任
    人，應和被告陳翹湘一起連帶負責加倍返還定金20萬元。
　⒉又因為被告陳翹湘拒絕將本件不動產出賣給原告，導致原告
    無法取得房屋所有權，作為自住或是出租，導致原告的住屋
    以及出租權利損失，所以，依據上開銷售契約書第8條第4款
    約定，請求損害賠償。而本件不動產依照內政部實價登錄資
    料，所登記的出售價格為926萬元，依照土地法第97條規定
    ，以本件不動產申報總價百分之10作為一年法定租金依據，
    則一年法定租金為92萬6,000元，但是原告只請求賠償46萬
    元。
　⒊所以被告應連帶賠償原告66萬元(20萬元＋46萬元)。
㈥、被告林坤生、蔡雅芬應連帶賠償原告33萬元：　　
  ⒈被告林坤生、蔡雅芬是內政部登記的合法不動產經紀人員，
    以生豐企業社與原告簽訂本件斡旋契約書，約定報酬，承攬
    原告的房屋委買契約。
  ⒉依照民法的精神，當房屋委賣方即被告陳翹湘同意將本件不
    動產出售給原告，此一不動產買賣契約，在委賣方的代表人
    即生豐不動產企業社的仲介人員被告蔡雅芬以LINE訊息明確
    告知原告時，就已經成立。之後，被告陳翹湘拒絕執行交屋
    的時候，被告林坤生、蔡雅芬是原告委託的代表人，應該依
    照本件斡旋書的約定處理本件不動產買賣事宜，不可以因為
    與被告陳翹湘是朋友，故意偏袒賣方，損害原告權利，導致
    原告無法合法取得本件不動產，也不願意協助原告取得賠償
    ，意圖圖利委賣方，已經構成刑法背信罪。
  ⒊被告林坤生和原告配偶的LINE對話紀錄中，承認他沒有秉持
    專業，公事公辦維護買方權益，顯見生豐企業社有失職行為
　　。
　⒋又如果被告陳翹湘所稱是生豐企業社相關人員，為了嫌取佣
    金，謊報成交等語，則生豐企業社違背了賣方仲介應有的操
    守，更是嚴重失職的行為。給予原告不正確訊息，是嚴重妨
    礙原告購買本件不動產的行為，更應該被究責。
　⒌所以被告林坤生、蔡雅芬的背信行為，應加重連帶賠償原告3
    3萬元。
㈦、並聲明：⒈被告應連帶給付原告66萬元，及自起訴狀繕本送達
    隔日起至清償日止，按年息百分之5計算的利息。⒉被告林坤
    生、蔡雅芬應連帶給付原告33萬元，及自起訴狀繕本送達隔
    日起至清償日止，按年息百分之5計算的利息。
二、被告答辯：
㈠、被告林坤生、蔡雅芬（下稱被告林坤生等2人）答辯：
  ⒈原告和被告陳翹湘間的本件不動產買賣契約沒有成立生效：
　⑴被告陳翹湘將本件不動產分別委託生豐企業社和訴外人致程
    房地產有限公司（永慶不動產嘉義興業加盟店，下稱永慶房
    屋）仲介銷售。被告陳翹湘和生豐企業社在110年10月8日簽
    立本件委託同意書，委託銷售價格為958萬元。原告和生豐
    企業社是在110年10月13日簽立本件斡旋契約書，承購總價
    款為900萬元。
　⑵之後，經訴外人即生豐企業社員工林秝宸（下稱林秝宸）與
    被告陳翹湘的代理人宋友仁（下稱宋友仁）洽談後，宋友仁
    口頭同意將本件不動產委託銷售金額從958萬元調降變更為9
    03萬元，因此林秝宸將契約内容變更合意書EAF08017傳給宋
    友仁，但是，宋友仁並沒有簽署，並且向林秝宸陳稱:「我
    盡量試試看，真是抱歉！」等語。
　⑶之後林秝宸為了爭取幫原告以900萬元之金額買到本件不動產
    的機會，甚至不惜讓利，將委託銷售的服務費用由16萬元調
    降至10萬元，宋友仁雖口頭同意將本件不動產的委託銷售價
    格從958萬元調降變更為900萬元，林秝宸將契約内容變更合
    意書EAF08018傳給宋友仁，宋友仁以LINE訊息表示，需兩天
    考慮才同意簽署契約内容變更合意書。而上開變更合意書記
    載：「本契約書須經由乙方（即生豐不動產企業社）蓋用經
    紀業及法定代理人印章，並經委託人（即被告陳翹湘）親自
    簽章後，始生效力。」等語，顯見被告陳翹湘沒有在變更合
    意書簽章前，被告陳翹湘口頭變更為900萬元的出售條件，
    尚未確定。事後，本件不動產已由永慶房屋仲介成功出售予
    訴外人，宋友仁更因此沒有理會林秝宸催促簽立買賣契約。
    顯見被告陳翹湘並沒有和原告就本件不動產買賣價金為900
    萬元達成合致。
　⑷原告頻頻催促被告蔡雅芬回覆本件不動產委託仲介的進度，
    縱使被告蔡雅芬於110年10月17日、10月18日以Line傳送「
    恭喜大哥大嫂，經國新城房子已談成了，恭喜恭喜！之後會
    再跟您約簽約的時間或付定金，謝謝您」、「大哥，不好意
    思屋主這兩天會回覆我簽約的時間，我確認時間後會盡快回
    覆您！簽約金準備一成90萬（現金或台支票）麻煩您了，謝
    謝！」等訊息通知原告，被告蔡雅芬只是向原告報告本件不
    動產有簽立買賣契約的機會。
　⑸但是，被告陳翹湘並未簽署變更合意書，也就是沒有同意出
    售價額為900萬元。林秝宸在斡旋過程中與被告陳翹湘雖就
    買賣標的物及價金變更為900萬元為口頭約定，但是就付款
    方法、所有權移轉登記時期、標的物交付等重要事項都沒有
    約定，且被告陳翹湘與原告並未碰過面，就交易内容為協商
    ，顯見買賣雙方沒有就買賣契約的必要之點已有互相同意，
    所以本件不動產買賣契約是沒有成立。原告主張依被告蔡雅
    芬通知原告準備90萬元簽約金即可反推本件不動產成交價90
    0萬元，顯屬無稽。
　⑹又因為宋友仁曾經提出903萬元的金額與原告承購總價900萬
    元非常接近，依房屋仲介業的慣例，當買賣雙方出價金額非
    常接近的時候，且仲介方對於仲介服務費金額有彈性決定的
    空間，即屬可以談成之情形。因本件斡旋契約書承購金額只
    有900萬元，則與宋友仁提出903萬元間只有3萬元的差距，
    如果仲介方願意讓利，可以自動將16萬服務費酌減至13萬元
    ，這樣一來，原告實際上即可以900萬元之金額買到本件不
    動產，被告陳翹湘也取得相當903萬元的對價（900萬元價金
    及減省3萬元的服務費），林秝宸可以促使買賣雙方見面簽
    約，即屬可談成之情形。因此，被告蔡雅芬才會傳訊息告知
    原告「經國新城房子已談成」等語。
　⑺但是「談成」不是「成交」，不可混為一談。在被告陳翹湘
    簽署變更合意書前，只是林秝宸在幫原告爭取以900萬元金
    額買到本件不動產的機會，因此被告蔡雅芬與原告配偶間的
    Line之對話，只是向原告報告本件房屋有以900萬元金額簽
    立的機會。故原告主張在被告蔡雅芬以Line通知談成那一刻
    價金已合致為900萬元等語，顯有誤會。
　⑻另外，本件委託同意書第4條約定：「甲方(即被告陳翹湘）
    同意乙方（即生豐企業社）得為買賣雙方之代理人，買方之
    要約條件或買方提出之購買總價、付款方式及其他購屋條件
    已符合本契約之委託條件者，買賣契約即為成立。」。而本
    件委託同意書約定本件不動產的委託銷售價格是958萬元，
    但是原告在生豐企業社所簽的本件斡旋契約書的承購價只有
    900萬元，顯見原告提出的購買總價900萬元並不符合被告陳
    翹湘委託條件958萬元，依本件委託同意書第4條約定，買賣
    雙方價格既未合致，生豐企業社是無權為買賣雙方的代理人
    ，原告主張依委託同意書第4條約定，生豐企業社有權代理
    被告陳翹湘，顯然與事實不符。
　⒉原告請求被告連帶賠償66萬元部分，沒有法律上根據：
　⑴依據本件斡旋契約書第6條的約定，賣方（即被告陳翹湘）要
    加倍返還定金的條件是賣方對於買方（即原告）承購條件承
    諾簽署並通知送達買方，賣方並已收受買方的定金。
　⑵但是，被告陳翹湘只是與林秝宸在斡旋過程中，口頭討論賣
    方出售價金變更為900萬元，並沒有在本件斡旋契約書「賣
    方承諾簽署欄」簽名，顯見被告陳翹湘並未承諾簽署原告的
    承買條件，依本件斡旋契約書第6條第2款約定的反面解釋，
    被告陳翹湘對於原告不須要負洽商簽立買賣契約的義務，生
    豐企業社也無權代理原告將斡旋金20萬元充作定金交給被告
    陳翹湘。所以，本件沒有符合前開定金加倍返還約定的情形
    ，原告依據本件斡旋書第6條第3款約定，請求被告陳翹湘賠
    償20萬元，顯屬無稽，而請求被告林坤生等2人負連帶賠償2
    0萬元責任，更是沒有法律上依據。
  ⑶依據本件斡旋契約書第4條約定，可知斡旋金並不是買賣本件
    不動產的定金。原告交付斡旋金的用途只是讓生豐企業社與
    被告陳翹湘斡旋洽商本件不動產，而被告陳翹湘並未簽署變
    更合意書，顯見被告陳翹湘沒有接受原告900萬元的承購條
    件，被告陳翹湘也沒有實際收受20萬元。而承上述，生豐企
    業社無權為買賣雙方的代理人，原告逕認生豐企業社收受斡
    旋金20萬元等同被告陳翹湘收受買賣定金20萬元，顯屬無據
    。況且，被告林坤生已依斡旋契約書第4條約定，將斡旋金
    無息全數返還於原告。
  ⑷依據委託銷售契約書第8條約定，賣方（即被告陳翹湘）加倍
    返還定金給買方（即原告）及對買方負損害賠償責任的前提
    是買賣雙方價金及條件一致。但是，依據原告提出的Line對
    話紀錄，不足以證明買賣雙方在價金及其他條件已達成共識
    ，所以，原告依委託銷售契約書第8條約定請求原告住屋及
    出租權利損失46萬元的損害賠償，顯然沒有法律依據。
  ⑸何況，本件依客觀情形，本件不動產是否能順利完成買賣、
    出租均屬未定，尚非日後確實會發生或依通常情形可得預期
    ，原告因被告未屨行完成本件不動產的買賣而無法獲得預期
    的利益，尚不具有客觀的確定性。又賣方是被告陳翹湘，而
    被告林坤生等2人非甲方（即出賣人），怎須依該約定負賠
    償責任，所以，原告主張被告連帶賠償租金損失，是顯然沒
    有法律上請求的依據。
  ⒊原告請求被告林坤生等2人連帶賠償33萬元部分，沒有理由：
　⑴生豐企業社、被告蔡雅芬只是受被告陳翹湘委託仲介本件不
    動產事宜，並不能逕自視為本件不動產的賣方，原告對此顯
    有誤會。
　⑵依據前開所述，原告與被告陳翹湘沒有成立買賣契約，被告
    陳翹湘是本件不動產所有權人，自得將本件不動產出賣他人
    。被告陳翹湘透過永慶房屋將本件不動產仲介銷售給願意以
    926萬元購買本件不動產的第三人，被告林坤生、蔡雅芬沒
    有權利可以阻止，或干涉，被告陳翹湘的責任與被告林坤生
    、蔡雅芬未能完成居間仲介本件不動產的責任，是不同二件
    事情，不可混為一談。此外，因為被告林坤生、蔡雅芬沒有
    權利依委託銷售契約書干涉或阻止本件不動產所有權人即被
    告陳翹湘的處分行為，且被告林坤生等2人已盡專業仲介責
    任，極力促成原告與被告陳翹湘成立本件不動產買賣契約的
    機會，對原告就不構成刑法背信罪，所以，被告林坤生等2
    人行為不構成侵權行為，原告空言主張被告林坤生、被告蔡
    雅芬違反仲介專業造成他權益受損，請求加重賠償33萬元，
    顯然沒有法律上依據。
  ⒋聲明：⑴原告之訴駁回。⑵如受不利判決，願供擔保請准宣告
    免予假執行。
㈡、被告陳翹湘答辯：
  ⒈被告陳翹湘就本件不動產未與原告成立買賣契約：
　⑴被告陳翹湘是本件不動產所有權人，在110年10月間委託配偶
    宋友仁代辦售屋事宜。但是，最終售價仍需被告陳翹湘自行
    決定。申言之，並非概括授權由配偶宋友仁決定售價。
  ⑵為了賣方權益以及迅速出售目的，被告陳翹湘委託數家仲介
    公司，包括生豐企業社（仲介人員是林秝宸）、永慶房屋等
    仲介公司，尋找出價最高買主，成立民法第565條規定的媒
    介居間。上開委託銷售行為，非屬「專任委任銷售契約」，
    也就是在110年10月8日至同年12月30日24時止的委託銷售期
    間內，任何一家仲介業提供買方出價最高者，經賣方（即被
    告陳翹湘）同意，買賣契約必要之點(要素）意思表示一致
    ，即成立本件不動產買賣契約。
  ⑶依據本件斡旋契約書末段注意事項的記載，仲介公司得提供
    「要約書」或「斡旋金契約」兩種，供買方參考選擇。但是
    ，二者性質不同，若買方選擇要約書時，經仲介公司報告賣
    方條件前，仍可以書面隨時撤回要約，在經仲介告知，並經
    賣方意思表示承諾，意思表示到達買方，即不得撤回要約，
    買賣雙方即可就簽契約之細節進行協商，簽訂買賣契約。但
    是依據本件斡旋契約書第4條第2項約定，斡旋金並非定金性
    質，本件雙方間買賣契約意思表示尚未一致。
  ⑷參考最高法院69年台上字第1710號判例意旨，買賣契約是以
    價金及標的物為其要素，價金及標的物自屬買賣契約必要之
    點，如果當事人對此二者，意思未能一致，其契約即難謂已
    成立。由宋友仁和林秝宸間LINE對話紀錄可知，宋友仁在10
    月16日是表示被告需要2天考慮時間，110年10月17日宋友仁
    並沒有同意前開變更後的委託售價903萬元，只有表示盡量
    試看看等語。在10月18日考慮以後，決定不賣原告，可見被
    告陳翹湘和原告間並沒有就本件不動產買賣契約必要之點達
    成意思表示合致。
  ⑸被告陳翹湘提出的契約內容變更合意書，雖然總價有變更為9
    03萬元，但是甲方（即被告陳翹湘）並未在簽章，也沒有書
    立立約人的相關資料，顯然意思表示並未一致。
  ⑹110年10月18日晚上永慶房屋告知有買家願以926萬元出價購
    買本件不動產，被告陳翹湘同意，則買賣雙方對於契約要素
    意思表示合致，被告陳翹湘將本件不動產出售予第三人，並
    無不法。
  ⑺依照民事訴訟法第277條前段，本件應由原告應舉證本件不動
    產買賣契約必要之點（即價金與標的物）的意思表示已經一
    致，否則契約尚未成立，就沒有債務不履行、損害賠償，原
    告之訴應該駁回。
  ⒉原告請求被告陳翹湘連帶賠償66萬元，無理由：
　⑴被告陳翹湘接觸生豐企業社的仲介人員是林秝宸，不是被告
    蔡雅芬，基於債之相對性，被告蔡雅芬無權代理被告陳翹湘
    ，並不是被告陳翹湘的代理人或使用人，原告主張生豐企業
    社有權代理被告陳翹湘等語，顯然是刻意規避仲介人員不同
    ，法律效果當然不同的情況，所以原告主張無理由。
　⑵依據前述，被告蔡雅芬不是被告陳翹湘的債務代理人或使用
    人，其行為與被告陳翹湘無關。既然生豐企業社仲介人員，
    擅自將宋友仁與該仲介人員間的Line通話紀錄給原告看，原
    告明知宋友仁已經明確告知生豐企業社仲介人員，被告陳翹
    湘還要考慮2天，何來售價已決定。
　⑶本件不動產買賣契約沒有成立，沒有斡旋金充作定金的情形
    ，所以，原告主張依據本件斡旋契約書第6條第2項約定，斡
    旋金充作定金，代表收到定金等語，不足以採信。
  ⒊聲明：⑴原告之訴駁回。⑵如受不利判決，願供擔保請准宣告
    免予假執行。
三、法院的判斷：
㈠、本件不動產原為被告陳翹湘所有，被告陳翹湘在110年10月8
    日將本件不動產委託由生豐企業社銷售，委託銷售總價為95
    8萬元，原告在110年10月13日與生豐企業社簽立本件斡旋契
    約書，承購總價款為900萬元，並交付20萬元的本票作為斡
    旋金等情形，雙方沒有爭執，且有本件斡旋契約書、買方給
    付服務報酬承諾書、本件委託同意書可佐（見本院卷第19頁
    、第115頁）。
㈡、原告與被告陳翹湘就本件不動產買賣契約未成立：
  ⒈稱買賣者，謂當事人約定一方移轉財產權於他方，他方支付
    價金之契約。當事人就標的物及其價金互相同意時，買賣契
    約即為成立。民法第345條有明文規定。
  ⒉當事人締結不動產買賣之債權契約，固非要式行為，惟對於
    買賣契約必要之點，即價金與標的物之意思表示必須一致，
    否則其契約即難謂已成立（最高法院69年台上字第1710號裁
    判意旨參照）。
  ⒊所以，買賣契約是以價金及標的物為其要素，價金及標的物
    自屬買賣契約必要之點，如果當事人對此兩者，意思未能一
    致，契約即無法認為已成立。
  ⒋當事人主張有利於己之事實者，就其事實有舉證之責任。民
    事訴訟法第277條第1項也有明文。本件原告主張，自己與被
    告陳翹湘就本件不動產已成立買賣契約，交付的斡旋金已轉
    為定金等情，為被告所否認，依前開說明，即應先由原告就
    其主張已與被告陳翹湘就本件不動產成立買賣契約的事實負
    舉證責任。
  ⒌從被告陳翹湘配偶宋友仁與仲介林秝宸對話(如附表二所示)
    內容(見本院卷第133頁、第189頁、第197至201頁)，在110
    年10月16日，林秝宸詢問是否同意以900萬元出售，宋友仁
    已表示「真抱歉，先生需要時間考慮」、「也麻煩您努力看
    看能談到903，因為先生底價910，加上您願意幫忙，這中間
    差價我也退讓釋出誠意，所以請買方加點價格」等語，顯然
    被告陳翹湘不同意原告提出的900萬元價格；在110年10月17
    日，林秝宸詢問是否同意以903萬元出售，宋友仁也表示「
    我盡量試試看，真是抱歉」等語，且就林秝宸傳送的契約内
    容變更合意書（EAF08017），總價由958萬元變更為903萬元
    ，並無簽名(見本院卷第187頁)，也難認被告陳翹湘同意要
    以903萬元出售本件不動產；在110年10月18日，宋友仁稱「
    剛跟先生通過電話原則上他是同意的，但是他希望我考慮2
    天再簽約，所以我後天簽給您好嗎?」等語，已表明尚需考
    慮2天的意思，且就林秝宸傳送的契約内容變更合意書（EAF
    08018），總價由958萬元變更為900萬元，並未簽名(見本院
    卷第135頁)。再者，上開契約内容變更合意書中也記載「本
    契約書須經由乙方(生豐企業社)蓋用經紀業及其法定代理人
    印章，並經委託人(賣方)親自簽章，始生效力」等語，被告
    陳翹湘或其代理人宋友仁既未簽名，該契約書自不生效。可
    見雙方就本件不動產並沒有以900萬元的價格達成買賣契約
    的合意。
  ⒍原告就此雖然提出自己與被告蔡雅芬間的對話(內容詳見附表
    一)記錄(見本院卷第21至23頁)，被告蔡雅芬在對話中提及
    「經國新城房子已經談成了」、「簽約金準備一成90萬元」
    等語，但是被告陳翹湘自始都沒有同意原告900萬元的出價
    ，已如前述，即使被告蔡雅芬誤認本件買賣契約已經成立或
    可能成立，而在110年10月17日向原告表示「已經談成」，
    並依照預想900萬元的交易價格計算一成簽約金90萬元請原
    告提出，也不能以此反推雙方買賣契約已經成立。
  ⒎代理人非經本人之許諾，不得為本人與自己之法律行為，亦
    不得既為第三人之代理人，而為本人與第三人之法律行為。
    但其法律行為，係專履行債務者，不在此限。民法第106條
    有明文規定。
  ⒏原告雖然主張本件委託同意書第4條約定「甲方(陳翹湘)」同
    意乙方（生豐企業社）得為買賣雙方之代理人」等語（見本
    院卷第115頁），生豐企業社既為被告陳翹湘代理人，所以
    被告蔡雅芬告知成交及簽約，就視為被告陳翹湘已承諾，根
    據本件斡旋契約書第6條第2款約定，該斡旋金充為定金，而
    被告林坤生收到定金，就表示被告陳翹湘也收到定金，雙方
    買賣契約已經成立等語。
  ⒐依照本件斡旋契約書第6條第2款約定「買方之承購條件於本
    約有效期間內經賣方承諾簽署並通知送達買方時，買賣雙方
    應負洽商簽立買賣契約之一切義務，受託人得全權代理買方
    將斡旋金充為定金交予賣方，本契約即視為定金收據，買方
    絕無異議」等語(見本院卷第19頁)，可知「斡旋金自動轉為
    定金」，必須符合「賣方接受買方之承買價款」且「賣方有
    收受買方支付之定金」之要件。
  ⒑被告陳翹湘並無同意原告出價條件，已如前述；從被告蔡雅
    芬所傳送的「經國新城房子已經談成了」等語，其文意僅是
    被告蔡雅芬傳達自己主觀想法，是否能夠直接認為賣家已經
    承諾，是有所疑義；再者，從本件委託同意書第4條約定「
    甲方(陳翹湘)」同意乙方（生豐企業社）得為買賣雙方之代
    理人，買方之要約條件或買方提出之購買總價、付款方式及
    其他購屋條件已符合本契約之委託條件者，買賣契約即為成
    立」等語（見本院卷第115頁），及契約内容變更合意書中
    記載「本契約書須經由乙方(生豐企業社)蓋用經紀業及其法
    定代理人印章，並經委託人(賣方)親自簽章，始生效力」等
    語(見本院卷第135頁)，可見本件委託同意書第4條約定「甲
    方(陳翹湘)」同意乙方（生豐企業社）得為買賣雙方之代理
    人」的意思，應是指處理本件不動產的買賣事宜，但不包含
    代理雙方議價本件不動產，否則生豐企業社無須一再詢問被
    告陳翹湘之意思，並請其簽署契約内容變更合意書。原告也
    未舉證證明生豐企業社經被告陳翹湘之許諾而為雙方代理議
    價之行為，自不能由生豐企業社代本人(即被告陳翹湘)向原
    告為承諾，否則違反雙方代理禁止的法律規定，被告陳翹湘
    事後也無承認，依照民法第170條第1項規定，對於本人也不
    生效力。所以，原告依此主張被告蔡雅芬告知成交及簽約，
    等同被告陳翹湘承諾，斡旋金轉為定金，雙方成立買賣契約
    等語，顯有誤會，不能採信。
  ⒒此外，原告也未提出其他證據證明，所以原告主張自己與被
    告陳翹湘間買賣契約已經成立，無法相信。
㈢、原告請求被告連帶給付66萬元，無理由：
  ⒈本件斡旋契約書第6條第3款約定「有前項情形時，買賣雙方
    應於  日內至受託人指定處所簽訂不動產買賣契約書，但簽
    約之期日另有約定者，從其約定。買賣之一方，無正當理由
    推諉拖延，經催告後仍不履行者視為違約。若賣方反悔不賣
    或因可歸責賣方之事由致無法完成簽約者，賣方應加倍返還
    定金予買方；若買方反悔不買因可歸責買方之事由致無法完
    成簽約者，賣方得將定金沒收」等語(見本院卷第19頁)。
  ⒉所以，原告要依照上開約定，請求被告陳翹湘加倍返還定金
    ，是以雙方就本件不動產買賣條件達成合意，買賣契約成立
    為前提。而原告與被告陳翹湘就本件不動產買賣契約未成立
    ，已經本院認定如前，因此原告此部分請求就沒有依據。另
    外，被告林坤生等2人並非買賣契約當事人(賣方)，原告依
    照上開約款，請求被告林坤生等2人加倍返還定金，也沒有
    依據。
  ⒊原告主張被告陳翹湘反悔不賣，造成原告住屋及出租權利權
    利受損，依照委託銷售契約書範本第8條約定請求損害賠償
    。但是，被告陳翹湘並無簽名其上，而被告林坤生等2人也
    非當事人。又原告的承購價格未達被告陳翹湘的委託條件，
    被告陳翹湘也無變更委託條件，被告陳翹湘並無同意出售本
    件不動產給被告，已如前述；而且，被告陳翹湘也非簽立專
    任委託銷售契約，被告陳翹湘本得同時委託多人出售本件不
    動產。所以，被告陳翹湘之後將本件不動產委由永慶房屋出
    售他人，屬於合法權利行使，難認被告陳翹湘有簽約之義務
    而遲延簽約或是因可歸責被告陳翹湘的事由導致無法簽定買
    賣契約，侵害原告權利，原告請求被告連帶賠償46萬元，並
    無根據。
㈣、原告請求被告林坤生等2人連帶給付33萬元，無理由：
  ⒈數人共同不法侵害他人之權利者，連帶負損害賠償責任。民
    法第185條第1項前段有明文規定。
  ⒉受任人因處理委任事務有過失，或因逾越權限之行為所生之
    損害，對於委任人應負賠償之責，民法第544條也有明文。
  ⒊原告主張買賣契約已經成立，被告林坤生等2人不顧法律規定
    ，徇私顧念情分，導致無法簽約，原告無法取得本件不動產
    ，被告林坤生等2人背信行為造成原告權利損害。但是，被
    告林坤生等2人否認。
  ⒋被告林坤生在110年11月11日有傳送訊息(內容如附表三)給原
    告配偶(見本院卷第27頁)，但從訊息內容文意來看，只是表
    明希望本件事情可以圓滿解決，先不要走法律途徑，避免關
    係破裂，及傳達想與原告方溝通說話。不能以此就直接認為
    被告林坤生等2人有未維護買方權益的行為。
  ⒌而且，本件買賣契約無法簽訂的原因是在於，原告出價未達
    被告陳翹湘的委賣條件，被告陳翹湘也未再改變委賣條件，
    雙方就價金不一致，買賣契約未成立，買賣雙方就沒有簽訂
    契約的義務，被告林坤生等2人自無法要求賣方依約履行，
    原告無法取得本件不動產，不能歸咎被告林坤生等2人。
  ⒍損害賠償，除法律另有規定或契約另有訂定外，應以填補債
    權人所受損害及所失利益為限；依通常情形，或依已定之計
    劃、設備或其他特別情事，可得預期之利益，視為所失利益
    ，民法第216條第1項、第2項分別有明文規定。
　⒎至於原告主張被告林坤生等2人謊報成交，給予本人不正確訊
    息，嚴重妨害本人購買房屋的行為，應該被究責等語。但是
    ，原告並未提出自己因被告蔡雅芬告知「談成」一事，受有
    何實際損害，況且，依照原告代理人在本院審理時陳述：並
    無入住(房屋)的相關支出，也沒有出租給別人，因為根本還
    沒有取得房屋等語(見本院卷第208頁)，難認原告因此受有
    損害。
　⒏因此，原告既未證明本件不動產未簽約或未能取得，被告林
    坤生等2人有違反委任義務之行為，也未證明自己有因此受
    有損害，原告請求被告林坤生等2人給付33萬元，就沒有理
    由。
四、結論，原告依照本件斡旋契約書、委託銷售契約書、侵權行
    為、委任等法律關係，請求⑴被告應連帶給付原告66萬元，
    及自起訴狀繕本送達隔日起至清償日止，按年息百分之5計
    算的利息。⑵被告林坤生等2人應連帶給付原告33萬元，及自
    起訴狀繕本送達隔日起至清償日止，按年息百分之5計算的
    利息，均無理由，應該駁回。
五、本件事證已經明確，兩造其餘攻擊防禦方法及舉證，對於判
    決結果不生影響，不一一論斷，附此敘明。
六、訴訟費用負擔之依據：民事訴訟法第78條。
七、據上論結，原告之訴無理由，因此判決如主文。 　　
中　　華　　民　　國　　111 　年　　8 　　月　　25　　日
                  民事第一庭  法　官　吳芙蓉  
正本係照原本作成。 
如不服本判決，應於送達後20日內，向本院提出上訴狀並表明上
訴理由（須附繕本）。如委任律師提起上訴者，應一併繳納上訴
審裁判費。
中　　華　　民　　國　　111 　年　　8 　　月　　26　　日
  　　　　　　　　　　　　　　書記官　王立梅
附表一：
110年10月17日 蔡雅芬：恭喜大哥大嫂，經國新城房子已談成，恭喜恭喜！ 之後會跟您約簽約的時間或付定金!謝謝您 原告(配偶)：謝謝你。  110年10月18日 原告(配偶)：請問什麼時候簽約，給定金該準備多少錢? 蔡雅芬：大哥，不好意思屋主這兩天會回覆我簽約的時間，我確認時間後會盡快回覆您！簽約金準備一成90萬元（現金或台支票）麻煩您了，謝謝！ 原告(配偶)：了解。 

附表二：
110年10月16日 林秝宸：之奕媽媽商量後900萬願意割愛嗎？ 宋友仁：真抱歉，先生需要時間考慮，一方面他很忙，所以給他2天時間好嗎？ 林秝宸：買方只給我們到星期一中午的時間，麻煩你了.....  110年10月17日 宋友仁：一般斡旋也有10天的考慮期不是嗎？如果買方這麼急那就可能沒有緣分了，我已經盡量催先生做決定，但也麻煩您努力看看能談到903，因為先生底價910，加上您願意幫忙，這中間差價我也退讓釋出誠意，所以請買方加點價格，讓先生不覺得根本沒有斡旋空間，您看看可以嗎？ 林秝宸：感謝您的幫忙....我明天和買方溝通一下，期待明天有好消息! 林秝宸：早安！委託人及受委託人部分請你簽名，再Line回給我！再LINE回給我！麻煩您了謝謝 （傳送契約内容變更合意書EAF08017） 林秝宸：之奕媽媽，買方這邊已經談好了。 林秝宸：之奕媽媽麻煩你跟先生說，能談903萬買方的服務費我們也有折讓了，因為希望能圓滿，而且這個價位真的很好，我同事真的很認真，拜託你了 宋友仁：我盡量試試看，真是抱歉！ 林秝宸：謝謝你  110年10月18日 林秝宸：之奕媽媽，方便說話嗎？ (傳送契約内容變更合意書EAF08018） 林秝宸：麻煩你打勾處發名！再Line回，謝謝你 宋友仁：妤汝媽媽，剛跟先生通過電話原則上他是同意的，但是他希望我考慮2天再簽約，所以我後天簽給您好嗎? 

附表三： 
林坤生：楊先生早，您最近辛苦了，公事房事都勞心忙碌，早晚涼冷也請注意保暖身體。經國屋主太太最近都不接電話，line也封鎖我太太不讀了，真的對你很不好交待(代)，為了此事，我和太太，女兒也開了家庭會議，要如何處理才圓滿，我想公事公辦要個公道，太太和女兒顧情份，勸我和氣生財，不要對簿公堂撕破臉，買賣不成仁義在。等您這幾天有時間，我們兩個為難的男人再見面聊聊，希望有個平和的落幕...